【裁判字號】    92,聲判,1
【裁判日期】    920217
【裁判案由】    聲請交付審判
【裁判全文】
臺灣高雄地方法院刑事裁定                            九十二年度聲判字第一號
    聲 請 人
    即告訴人  乙○○  男  四十.
    代 理 人  蘇榮達律師
              蘇俊誠律師
    被    告  丙○○  男  四十.
              甲○○  女  四十.
右列聲請人因告訴被告等恐嚇案件，不服臺灣高等法院高雄分院檢察署檢察長駁回再
議之處分（九十一年度上聲議字第七八一號），聲請交付審判，本院裁定如左：
    主    文
聲請駁回。
    理    由
一、聲請交付審判意旨如附件所載。
二、按告訴人不服上級法院檢察署檢察長或檢察總長認再議為無理由而駁回之處分者
    ，得於接受處分書後十日內委任律師提出理由狀，向該管第一審法院聲請交付審
    判。法院認為交付審判之聲請不合法或無理由者，應駁回之。刑事訴訟法第二百
    五十八條之一、第二百五十八條之三第二項前段，分別定有明文。
三、本件聲請人以被告等涉犯恐嚇罪，向臺灣高雄地方法院檢察署檢察官提出告訴，
    經該檢察署檢察官為不起訴處分後，聲請人不服，聲請再議亦經臺灣高等法院高
    雄分院檢察署檢察長以再議為無理由而駁回再議。聲請人乃於民國九十一年十二
    月十八日收受前開再議駁回處分書，並於同年十二月三十日委任律師向本院聲請
    交付審判等情，分別有前揭不起訴處分書、處分書、送達證書及刑事交付審判聲
    請狀附卷可稽。
四、惟按新修正刑事訴訟法第二百五十八條之一規定，告訴人得向法院聲請交付審判
    ，係此次修正刑事訴訟法新增對於「檢察官不起訴或緩起訴裁量權」制衡之一種
    外部監督機制，此時，法院僅在就檢察官所為不起訴或緩起訴之處分是否正確加
    以審查，以防止檢察機關濫權。依此立法精神，同法第二百五十八條之三第三項
    規定：「法院就交付審判之聲請為裁定前，得為必要之調查」，其所謂「得為必
    要之調查」，係指調查證據之範圍應以偵查中曾顯現者為限，不可就新提出之證
    據再為調查，亦不可蒐集偵查卷以外之證據，否則將與刑事訴訟法第二百六十條
    之再行起訴規定混淆不清（參照台灣高等法院民國九十一年四月二十五日刑庭會
    議法律問題研討意見）。又法院於審查交付審判之聲請有無理由時，除認為告訴
    人所指摘不利被告之事證未經檢察機關詳為調查或斟酌，或不起訴處分書所載理
    由違背經驗法則、論理法則或其他證據法則者外，不宜率予交付審判（法院辦理
    刑事訴訟案件應行注意事項第一百一十八項參照）。至上開所謂告訴人所指摘不
    利被告之事證未經檢察機關詳為調查，係指告訴人所提出請求調查之證據，檢察
    官未予調查，且若經調查，即足以動搖原偵查檢察官事實之認定及處分之決定，
    倘調查結果，尚不足以動搖原事實之認定及處分之決定者，仍不能率予交付審判
    。
五、經查：
  (一)聲請人原告訴意旨以被告等於九十年九月十五日起至同年十二月十日之期間，夥
    同年籍不詳之成年男子二名，前往聲請人之子女陳泰魁及陳羿甄就讀之忠孝國小
    及樂仁幼稚園，出言恐嚇其等竊取家中鑰匙及金錢，致使心生恐懼而涉犯恐嚇罪
    嫌云云。原偵查之臺灣高雄地方法院檢察署檢察官偵查結果認被告等堅決否認前
    揭犯行，且陳泰魁及陳羿甄雖曾陳稱被告等有前揭恐嚇犯行，惟嗣後均已改稱僅
    被告甲○○一人曾前往學校探望其等，並未見到其他人等語，核與證人即陳泰魁
    之導師陳文琪證述之情節相符，自較可採信。此外，復查無其他積極證據足資證
    明被告等有何不法犯行，應認罪嫌不足而為不起訴處分。臺灣高等法院高雄分院
    檢察署檢察長亦引用原偵查檢察官之認定，而維持原檢察官所為之不起訴處分，
    駁回聲請人再議之聲請。
  (二)告訴人指訴被告等有前揭恐嚇犯行，無非係以其子女陳泰魁及陳羿甄之證詞為唯
    一依據，而陳泰魁及陳羿甄固曾於警訊、偵查中證稱遭受被告等恐嚇，然嗣後已
    翻異前詞，改稱被告甲○○曾前往學校探望其等等語，是其等先前證詞是否真實
    ，已有可疑。佐以證人即陳泰魁之導師陳文琪於警、偵訊時證稱陳泰魁未曾主動
    向其告知遭被告等恐嚇之情，僅有其祖母於九十年十二月四日至校反應陳泰魁遭
    人恐嚇，自此，陳泰魁之校內舉動均由其親自督視，且學校有裝設監錄系統及校
    警，均未發現且無其他同學反應有陳泰魁指訴之情形等語。況依陳泰魁及陳羿甄
    指稱之情節，被告等夥同其他二名成年男子，於學校上課時間，堂而皇之進入設
    有監視系統及保全人員之校園內恐嚇陳泰魁，竟未為學校監視系統、保全人員或
    其他同學所發覺，亦與常理有違。而陳泰魁之祖母雖曾向證人陳文琪反應陳泰魁
    遭被告等恐嚇云云，然既非其所親眼目睹，自難僅以該傳聞得知之情節，據為不
    利於被告等之認定依據。
  (三)又查聲請人酒後曾毆打被告甲○○一節，有甲○○提出之驗傷單及聲請人與被告
    甲○○之子女陳泰魁、陳羿甄於九十一年九月二日偵訊時供述明確。而聲請人與
    被告丙○○間亦曾於九十年一月十一日，因聲請人之前誤會致懷恨在心，而動手
    毆打丙○○致其中指及無名指受傷，雙方嗣於新濱派出所達成和解一情，亦有和
    解書一紙附卷可參。是聲請人與被告甲○○及丙○○間既有如上所述之糾葛及嫌
    隙，其告訴自較易誇大其詞而不利於被告。又被害人陳泰魁、陳羿甄於警訊及九
    十一年四月四日偵訊時均由告訴人陪同在側，而依陳泰魁於偵訊中所述：「他（
    指丙○○）說要我偷爸爸的錢，不然要殺我，媽媽亦說每天要偷五、六千元給那
    男生及媽媽，」；陳羿甄陳述：「有好幾次，是媽媽要我偷七千元給他，偷八千
    元給阿，媽媽說了很多次，那男的沒有說.. 」云云，二人陳述內容顯有不一
    ，已難採信。陳泰魁另陳稱：「有看到媽媽回來，都是在晚上一、二點，他們回
    來偷魚翅、香菇等，我母親有帶阿來」等語，然查，以陳泰魁為國小二年級之
    年紀，如何於每次晚上一、二點目睹被告等之犯行，其陳述更不符常情。又依告
    訴人所提出陳泰魁、陳羿甄所書寫之筆記，其內容稱呼自己之母親為「壞女人」
    、或用「客兄」之詞彙（參見偵查卷第四十一頁），以陳泰魁、陳羿甄為國小二
    年級及幼稚園之年紀，如非家中大人教導，何能用如此粗俗市儈之用詞。顯見其
    二人之指訴已失其純真之氣，其指訴情節尚難令人置信。
  (四)綜上所述，經本院審核結果，告訴人指訴各節，均難據以為認定被告等有前揭恐
    嚇犯行之依據，原偵查檢察官所為之不起訴處分及臺灣高等法院高雄分院檢察署
    所為之處分書，並無告訴人所指摘不利被告等之事證未經詳為調查或斟酌之情事
    ，其採證與認事用法，亦無違背經驗法則、論理法則與證據法則之處。聲請人猶
    執前詞聲請交付審判，指摘原不起訴及駁回再議聲請之理由不當，復未能提出原
    偵查卷內所有之確切證據供本院調查參酌，以推翻原不起訴處分書及駁回再議之
    理由，揆之前開說明，本件交付審判之聲請為無理由，依法應予駁回。
六、依刑事訴訟法第二百五十八條之三第二項前段，裁定如主文。
中      華      民      國      九十二      年      二    月    十七    日
                              臺灣高雄地方法院刑事第七庭
                                   審判長法  官   陳志銘
                                         法  官   高英賓
                                         法  官   鄭詠仁
右正本證明與原本無異。
不得抗告。
                                         書記官   蔡妮君
中      華      民      國      九十二      年      二    月    十七    日


司法院資訊處製作；財團法人民間司法改革基金會備份。
